【裁判字號】    97,上易,863
【裁判日期】    970910
【裁判案由】    毒品危害防制條例
【裁判全文】
臺灣高等法院刑事判決               97年度上易字第863號
上  訴  人  臺灣臺北地方法院檢察署檢察官
上  訴  人
即  被  告  甲○○
上列上訴人因被告違反毒品危害防制條例案件，不服臺灣台北地
方法院97年度易字第608號，中華民國97年3月17日第一審判決（
起訴案號：臺灣台北地方法院檢察署97年度毒偵字第331號），
提起上訴，本院判決如下：
    主  文
原判決撤銷。
甲○○無罪。
    理  由
一、公訴意旨略以：被告甲○○於96年12月5日為警採尿前回溯
    96小時內某時，在不詳地點，施用第二級毒品安非他命，嗣
    於同日17時30分許，在臺北市○○區○○路187巷3弄42號5
    樓友人管吉孝住處，為警當場查獲，因認被告涉有毒品危害
    防制條例第10條第2項施用第二級毒品罪嫌。
二、按犯罪事實應依證據認定之，無證據不得認定犯罪事實，又
    不能證明被告犯罪者，應諭知無罪之判決，刑事訴訟法第15
    4條第2項、第301條第1項分別定有明文。次按刑事訴訟法所
    謂認定犯罪事實之證據，係指足以認定被告確有犯罪行為之
    積極證據而言，該項證據自須適合於被告犯罪事實之認定，
    始得採為斷罪資料。如未能發現相當證據，或證據不足以證
    明，自不能以推測或擬制之方法，以為裁判之基礎。又刑事
    訴訟上證明之資料，無論其為直接或間接之證據，均須達於
    一般之人均不致有所懷疑，而得確信其為真實之程度，始得
    據為有罪之認定，若其關於被告是否犯罪之證明未能達此程
    度，而有合理性懷疑之存在，致使無從形成有罪之確信，根
    據「罪證有疑，利於被告」之證據法則，即不得遽為不利於
    被告之認定（最高法院29年上字第3105號、40年臺上字第86
    號、76年臺上字第4986號判例參照）。另按刑事訴訟法第15
    6條第2項規定，被告雖經自白，仍應調查其他必要之證據，
    以察其是否與事實相符，立法之目的乃欲以補強證據擔保自
    白之真實性；亦即以補強證據之存在，藉之限制自白在證據
    上之價值。而所謂補強證據，則指除該自白本身外，其他足
    資以證明自白之犯罪事實確具有相當程度真實性之證據而言
    。雖其所補強者，非以事實之全部為必要，但亦須因補強證
    據與自白之相互利用，而足使犯罪事實獲得確信者，始足當
    之（最高法院74年臺覆字第10號判例參照）。
三、本件公訴人認被告甲○○涉犯毒品危害防制條例第10條第2
    項之罪嫌，無非係以臺灣尖端先進生技醫藥股份有限公司（
    起訴書誤載為臺灣檢驗科技股份有限公司）出具之濫用藥物
    尿液檢驗報告1紙為其主要論據。惟訊據被告堅決否認有何
    施用第二級毒品之犯行，辯稱：伊被查獲前幾天都未施用毒
    品，96年12月5日當天總共查獲5個人，採集尿液後沒有馬上
    貼標籤，而且位置有調換，其中一人被不起訴處分，尿液應
    該有弄錯云云。經查：
(一)被告於96年12月5日22時08分許為警查獲後採集之尿液（97
    年藍尿保字第117號，檢體編號026383），雖經臺灣尖端先
    進生技醫藥股份有限公司檢驗結果呈安非他命、甲基安非他
    命陽性反應，有該公司96年12月12日濫用藥物檢驗報告1紙
    在卷可稽，然本院為求發現真實乃函請法務部調查局鑑定被
    告上開為警查獲時所採集之尿液與被告之DNA是否相符，經
    鑑定結果，認送驗「97年藍尿保字第117號尿液1瓶」檢出之
    人類遺傳因子粒腺體DNA（MtDNA）序列點位52、53、54、71
    、195、249、309.1、318、16129、16172、16223、16278、
    16304、16355、16362之鹼基與「甲○○口腔黏膜細胞棉棒
    」檢出之各項相對應鹼基均不符，研判「97年藍尿保字第
    117號尿液1瓶」不可能為「甲○○」所排放，此有該局97年
    8月4日調科肆字第09700308810號鑑定書（見本院卷第46至
    49頁）1份在卷可憑，顯見本案送驗之97年藍尿保字第117號
    尿液並非被告甲○○所排放，被告上開辯解應屬可信，因之
    該含有安非他命、甲基安非他命陽性反應之尿液自與被告無
    涉，而不得以上開檢驗報告1紙，遽採為被告有罪判決之證
    據。
(二)雖被告於原審審理時就起訴書所載之犯罪事實坦承不諱，然
    該部分自白並不能作為認定被告有本件施用安非他命犯行之
    唯一證據，尚須以其他補強證據證明其確有施用安非他命之
    事實，本件既無其他補強證據足以佐證被告上開自白與事實
    相符，且被告嗣於本院供稱：原審自白係因當時曾向法官表
    示有在工作，請求法官給予機會，想說不要浪費法律資源就
    全部認罪等語（見本院卷第40頁），故該具有瑕疵之自白尚
    無從作為認定被告涉有施用第二級毒品安非他命犯行之證據
    。
四、綜上所述，公訴人所持論據，尚不足以證明被告有違反毒品
    危害防制條例第10條第2項之犯行，此外，復查無其他積極
    證據足資證明被告有公訴人所指之犯行，是被告犯行尚屬不
    能證明。原審未詳予勾稽，遽認被告有本件施用第二級毒品
    犯行，並予以論罪科刑，容有未當。公訴人上訴意旨以被告
    自96年12月3日至97年1月6日共3次施用第二級毒品犯行，應
    分論併罰云云，非有理由；被告上訴意旨否認犯罪，指摘原
    判決不當，為有理由，自應由本院將原判決撤銷改判，並諭
    知無罪之判決，以昭折服。
五、至臺灣台北地方法院檢察署97年度毒偵字第253號起訴書略
    以：本件被告甲○○於民國97年1月8日為警採尿前回溯96小
    時內某時，在不詳地點，施用第二級毒品安非他命，嗣於同
    日16時10分許，在臺北市○○區○○街137號住處，為警查
    獲，而認被告涉犯毒品危害防制條例第10條第2項之罪嫌等
    情。經查，本件起訴部分已諭知無罪，而該97年度毒偵字第
    253號起訴部分與本件即無接續犯之裁判上一罪關係，本院
    自無從審理，應退還臺灣台北地法院檢察署檢察官另行偵辦
    ，併此敘明。
六、被告經合法傳喚，無正當理由不到庭，爰不待其陳述，逕行
    判決。
據上論斷，應依刑事訴訟法第369條第1項前段、第364條、第301
條第1項、第371條，判決如主文。
本案經檢察官陳大偉到庭執行職務。
中    華    民    國    97    年    9     月    10    日
                  刑事第十五庭審判長法  官  吳昭瑩
                                    法  官  李釱任
                                    法  官  蘇隆惠
以上正本證明與原本無異。
不得上訴。
                                    書記官  吳玉華
中    華    民    國    97    年    9     月    10    日


司法院資訊處製作；財團法人民間司法改革基金會備份。
